【裁判字號】    98,上易,2762
【裁判日期】    990225
【裁判案由】    傷害
【裁判全文】
臺灣高等法院刑事判決                98年度上易字第2762號
上  訴  人
即  被  告  乙○○
上列上訴人因傷害案件，不服臺灣台北地方法院98年度易字第10
62號，中華民國98年9月22日第一審判決（起訴案號：臺灣台北
地方法院檢察署97年度偵字第17741號），提起上訴，本院判決
如下：
    主  文
原判決關於乙○○部分撤銷。
乙○○犯傷害罪，處拘役參拾日，如易科罰金，以新台幣壹仟元
折算壹日。
    事  實
一、乙○○於民國97年7月6日下午4時20分許，駕駛車牌號碼941
    -NY計程車行經臺北市○○區○○路29號前時，追撞行駛在
    前之甲○○所駕駛、搭載女友丙○○之車牌號碼5300- UT之
    自小客車，甲○○遂下車與乙○○理論，雙方進而發生口角
    ，丙○○聞聲亦下車查看，此時乙○○基於傷害之犯意，迴
    身往計程車內駕駛座拿出拐杖鎖（未扣案）欲毆打甲○○，
    丙○○見狀即基於保護甲○○之意思，將甲○○向後推開並
    自行舉手阻擋，乙○○雖無傷害丙○○之意思，但依當時丙○○所站位置恰在甲○○與乙○○之間，對於丙○○有可能
    因此造成受傷之結果，乙○○應有注意之能力與義務，卻疏
    未注意而打擊錯誤，在其向前揮動拐杖鎖欲傷害甲○○時，
    不慎擊中丙○○，造成丙○○受有右前臂挫傷瘀青約13X4公
    分之傷害，甲○○見到丙○○因保護伊而受傷，亦基於傷害
    之犯意徒手與乙○○二人互毆，致乙○○因此受有前額紅腫
    3X1公分、右前額擦傷0.5X0.5公分、下巴右側皮下瘀血約2X
    1公分、右側頸部紅腫1X1公分、左臂紅腫5X1公分、右前臂
    紅腫4X 2公分、左中指擦傷0.1X0.1公分、右前臂紅腫約1X1
    公分、右小指擦傷約0.1X 0.1公分、左大腿紅腫約3X2公分
    等傷害，甲○○則因此受有右手、左手、左後肩胛挫傷等傷
    害。嗣警員陳隆燦聞訊趕到現場，雙方互毆暫告平息，並由
    警員處理中，詎甲○○餘怒未息，復基於傷害之犯意，突然
    出手毆打乙○○之臉部，造成乙○○右眼角膜水腫之傷害（
    甲○○傷害罪部分業經原審各判處拘役20日、30日，應執行
    拘役40日，並諭知以新台幣《下同》1000元折算1日之易科
    罰金折算標準確定在案）。
二、案經甲○○、丙○○訴由臺北市政府警察局萬華分局報告臺
    灣臺北地方法院檢察署檢察官偵查起訴。
    理  由
壹、程序部分
    按被告以外之人於審判外之言詞或書面陳述，除法律另有規
    定者外，不得作為證據，又被告以外之人於審判外之陳述，
    雖不符前四條之規定，而經當事人於審判程序同意作為證據
    ，法院審酌該言詞陳述或書面陳述作成時之情況，認為適當
    者，亦得為證據。當事人、代理人或辯護人於法院調查證據
    時，知有第159條第1項不得為證據之情形，而未於言詞辯論
    終結前聲明異議者，視為有前項之同意，刑事訴訟法第159
    條第1項、第159條之5分別定有明文。查臺北市立聯合醫院
    中興院區診斷證明書2紙（見偵查卷第17頁、第22頁），雖
    為被告以外之人於審判外之陳述，惟此係從事醫療業務之臺
    北市立聯合醫院中興院區之人員因從事業務過程所須製作之
    紀錄文書，依刑事訴訟法第159條之4第2款規定，有證據能
    力。又公訴人所提之其他證據資料及以下判決作為判斷依據
    之各項證據資料，均經被告同意或不爭執其證據能力，本院
    審酌該等言詞供述及書面作成時之情況認為適當，均無不宜
    作為證據之情事，依刑事訴訟法第159條之5規定，均得作為
    證據。
貳、實體部分
一、訊據被告乙○○矢口否認有何傷害及過失傷害犯行，辯稱：
    「伊自始係坐在駕駛座上遭被告兼告訴人甲○○毆打，並未
    下車，雖曾試圖持用放在駕駛座旁之拐杖鎖防身，然遭另一
    告訴人丙○○壓住他讓甲○○繼續毆打，故伊是遭甲○○、
    丙○○二人毆打，完全未毆打告訴人，至於告訴人丙○○及
    甲○○二人為何受傷，伊完全不知情，也與伊沒有關係。」
    云云。惟查：
  (一)本件車禍肇事後，因告訴人甲○○下車前往理論，被告乙○○至駕駛座拿取拐杖鎖欲攻擊告訴人甲○○卻誤傷告訴丙○○，嗣與甲○○二人間互毆約一分鐘，迄警員即證人陳隆燦
    到場處理始暫告平息乙節，均據告訴人丙○○、甲○○先後
    以告訴人及證人身分於偵查、原審及本院審理中供、證甚明
    （見偵查卷第42頁至第44頁、第51頁至第52頁、第73頁至第
    74 頁，原審卷第28頁至第29頁、第58頁至第66頁，本院99
    年2 月4日審判筆錄第2頁至第7頁），而證人陳隆燦亦結證
    其並未看到互毆情形，但其在被告乙○○之駕駛座旁看見有
    拐杖鎖等語（見偵查卷第43頁至第44頁、第62頁至第64 頁
    ，原審卷第62頁反面至第63頁），互核大致相符。
  (二)證人陳隆燦並未親眼看見被告二人先前之互毆情形；證人丙○○於原審審理中，亦表示對被告二人互毆之情狀因事情已
    過去太久，許多情形都已記不太清楚等語，然衡諸本件唯一
    之目擊證人丙○○前於警詢、偵查中，就已對被告二人確有
    互毆之情形指述歷歷，且於檢察官訊問時即證稱：「…司機
    就拿出拐杖鎖要打我男朋友，我就將我男友推開，但右手就
    被司機打到，司機就坐回車上，我就去拉他車門，跟他說你
    怎麼可以拿武器打人，但司機又要拿拐杖鎖，我朋友就反擊
    打司機。」等語（見偵查卷第43頁）、「…我當時還在車上
    ，我覺得為何談這麼久，就下車看情形，看見他們二人在吵
    架，接著二人互推，進而扭打在一起，我就上前試圖把他們
    二人分開，司機就回到車上拿出拐杖鎖，我就上前擋住他的
    車門問他要做什麼，司機就用力把車門推開下車拿著拐杖鎖
    ，我就怕他打到王（瑞祺），我就擋，結果拐杖鎖就打到我
    的手…」（見偵查卷第74頁）等語以觀，被告乙○○確實有
    與甲○○在車外互毆之過程殆無疑義。況若被告乙○○若均
    如伊所辯始終係坐在駕駛座上挨打，則甲○○、丙○○二人
    何以身上也會有外力毆打所致之傷害？再酌以乙○○、證人
    丙○○及甲○○三人自警詢、偵查迄本院審理之供、證述，
    均證被告乙○○與甲○○之間的衝突，固有部分情節係在被
    告乙○○回身至駕駛座時發生，然亦不排除被告二人於車外
    亦有互毆之情節，是證被告乙○○辯稱：自始至終均未離開
    駕駛座，都是坐在駕駛座上遭到被告甲○○與證人丙○○二
    人毆打云云，僅是其個人之片面抗辯之詞，核與客觀事實不
    符，難以採信。
  (三)被告乙○○另辯稱：伊拿拐杖鎖只是消極防身，不是要傷人
    云云，然依證人丙○○於警詢、偵查及原審中均證稱：那時
    甲○○下車查看，伊還坐在車內，後來看見被告拿一把大鎖
    ，伊就趕快下車制止他們兩人，當時伊站在中間，結果就遭
    被告持大鎖傷到伊的右手臂等語（見偵查卷第19頁、第43頁
    、第74頁，原審卷第58頁至第59頁），核與證人甲○○於偵
    查、原審及本院結證稱：被告乙○○沒有特別針對丙○○打
    ；伊下車後，找被告乙○○理論，…他就回車裡拿拐杖鎖要
    打伊時，丙○○把伊推開，他就打到丙○○；因為他要打我
    打到丙○○；被告是要打伊，但是丙○○擋下來，所以才先
    打到丙○○，被告應該不是故意打丙○○等語（見偵查卷第
    73頁、原審卷第61頁反面至第62頁、本院99年2月4日審理筆
    錄第3頁）一致，是若被告乙○○拿拐杖鎖只為防身，何以
    有持拐杖鎖向前揮打的動作？若非有向前揮擊拐杖鎖之動作
    ，則證人丙○○向上舉起的手臂又焉有可能受傷？從而，被
    告乙○○所辯，要與常情有違，均無可採，其有基於傷害之
    故意而與甲○○互毆，又以同一傷害之行為，卻過失造成證
    人丙○○受傷之結果等犯行亦甚為明確。此外，復有甲○○
    、丙○○所提出之台北市立聯合醫院中興院區驗傷診斷書各
    1件附卷可稽（見偵查卷第17、22頁），堪認被告乙○○之
    犯行與甲○○、告訴人丙○○之受傷間，均有相當之因果關
    係。
  (四)至於告訴人丙○○雖對被告乙○○係提出傷害罪之告訴，然
    衡酌其審理中之供述，其本意應只在就伊所受傷害之結果提
    出告訴而已，而依上開說明，告訴人丙○○之受傷，只是因
    為當時於衝突中恰好站在被告二人之間，因打擊錯誤所致，
    尚非出於被告乙○○之故意所致，蓋被告乙○○當時只與甲○○間發生衝突，告訴人丙○○在於阻擋被告毆打甲○○，
    依當時情況，被告自無不能注意告訴人丙○○隔在中間之情
    事，能注意，竟疏未注意，致打擊錯誤，在其向前揮動拐杖
    鎖之結果，擊中丙○○，且造成丙○○右前臂挫傷瘀青約
    13X4公分之傷害，即有過失，且其過失傷害行為與告訴人受
    傷害間，有相當因果關係，被告乙○○亦應無所謂雖預見其
    結果之發生亦不違背其本意之不確定故意可言。故檢察官起
    訴被告乙○○對告訴人丙○○間亦係犯故意傷害罪部分，應
    屬誤會。
  (五)綜上所述，本件事證明確，被告犯行洵堪認定，應予依法論
    科。
二、核被告乙○○係犯刑法第277條第1項傷害罪、第284條第1項
    前段之過失傷害罪。其所犯傷害、過失傷害二罪間，有想像
    競合關係，應依刑法第55條規定，從一重之傷害罪處斷。
三、原審對被告乙○○部分據以論罪科刑，固非無見，惟查：(一)
    原判決就被告乙○○本欲傷害告訴人甲○○，卻因打擊錯誤
    而過失傷害告訴人丙○○部分未於理由內敘明，即有不當；
    (二)原判決據上論斷欄漏列刑法第55條，亦有未洽。被告乙○○上訴仍執前詞否認犯行，雖無理由，已如前述，惟原判決
    既有上開瑕疵，自應由本院將原判決撤銷改判。爰審酌被告
    乙○○則始終矢口否認犯行，態度不佳，且在互毆過程中竟
    擅自取用危險性甚高之拐杖鎖作為武器，其危險性較高及告
    訴人甲○○、丙○○所受傷勢等一切情狀，量處如主文第二
    項所示之刑，併諭知易科罰金之折算標準。至於被告乙○○
    所使用供犯傷害罪使用之拐杖鎖並未扣案，並無證據證明屬
    被告乙○○所有，亦不能證明現仍存在，為免日後執行困難
    ，本院爰不宣告沒收。
據上論斷，應依刑事訴訟法第369條第1項前段、第364條、第299
條第1項前段，刑法第277條第1項、第284條第1項前段、第55條
、第41條第1項前段、刑法施行法第1條之1，判決如主文。
本案經檢察官周志榮到庭執行職務。
中    華    民    國    99    年    2     月    25    日
                  刑事第十七庭  審判長法  官  王聰明
                                      法  官  陳世宗
                                      法  官  黃雅芬
以上正本證明與原本無異。
不得上訴。
                                      書記官  鄭雅云
中    華    民    國    99    年    2     月    25    日
附錄：本案論罪科刑法條全文
中華民國刑法第277條
傷害人之身體或健康者，處3年以下有期徒刑、拘役或1千元以下
罰金。
犯前項之罪因而致人於死者，處無期徒刑或7 年以上有期徒刑；
致重傷者，處3 年以上10年以下有期徒刑。
中華民國刑法第284條
因過失傷害人者，處6月以下有期徒刑、拘役或5百元以下罰金，
致重傷者，處1年以下有期徒刑、拘役或5百元以下罰金。
從事業務之人，因業務上之過失傷害人者，處1年以下有期徒刑
、拘役或1千元以下罰金，致重傷者，處3年以下有期徒刑、拘役
或2千元以下罰金。

司法院資訊處製作；財團法人民間司法改革基金會備份。
